臺灣高等法院高雄分院刑事判決　　　　　94年度上易字第55號
上　訴　人　臺灣高雄地方法院檢察署檢察官
被　　　告　甲○○
　　　　　　　　　　　號
上列上訴人因被告違反著作權法案件，不服臺灣高雄地方法院92
年度易字第2038號中華民國93年9 月29日第一審判決（起訴案號
：臺灣高雄地方法院檢察署92年度偵字第5459號），提起上訴，
本院判決如下：
    主  文
原判決撤銷。
甲○○共同意圖營利，以明知為侵害著作權之物，意圖散布而持
有之方法侵害他人之著作權，處有期徒刑捌月，緩刑貳年。
扣案如附表一、二所示光碟片（共柒佰貳拾玖片）均沒收。
    事  實
一、甲○○明知郭哲育（業經臺灣高雄地方法院以92年度訴字第
    1331號判決判處有期徒刑1 年2 月，緩刑4 年確定）所有如
    附表一所示之音樂光碟片之著作權人分屬滾石國際音樂股份
    有限公司（以下簡稱：滾石公司）、科藝百代股份有限公司
    （以下簡稱：科藝百代公司）、新力哥倫比亞音樂股份有限
    公司（以下簡稱：新力哥倫比亞公司）、華納國際音樂股份
    有限公司（以下簡稱：華納公司）、環球音樂國際唱片股份
    有限公司（以下簡稱：環球公司）、福茂唱片音樂股份片（
    以下簡稱：福茂公司）、阿爾發音樂股份有限公司（以下簡
    稱：阿爾發公司）、博德曼股份有限公司（以下簡稱：博德
    曼公司）、上華國際音樂股份有限公司（以下簡稱：上華公
    司）、華研國際音樂股份有限公司（以下簡稱：華研公司）
    、艾迴股份有限公司（以下簡稱：艾迴公司）、全員集合國
    際多媒體股份有限公司（以下簡稱：全員集合公司）等公司
    所有（其各專輯名稱、被侵害歌曲名稱、著作權人均如附表
    一所示）；附表二所示之影音光碟片之著作權人分屬美商二
    十世紀福斯影片股份有限公司、美商哥倫比亞影片股份有限
    公司、美商米高梅影片股份有限公司、美商聯美股份有限公
    司等公司所有（其片名、著作權人均如附表二所示），且分
    係未經各該著作權人同意或授權，而擅自重製之侵害著作權
    之物。竟與郭哲育基於意圖營利及意圖散布而持有之犯意聯
    絡，於民國92年3 月5 日下午某時，接受郭哲育之委託，駕
    駛車號E4─9741號自用小客車，前往某不詳地點，取得附表
    一、二所示之光碟片共729 片，載往郭哲育位於高雄縣鳳山
    市○○路旁之倉庫存放，供郭哲育出售給他人用。嗣於當日
    下午5 時許，甲○○駕駛上開車輛正欲進入上述倉庫時，為
    警當場查獲，並扣得如附表一、二所示之重製盜版光碟片共
    729 片（其各光碟片之數量如附表一、二所示）。
二、案經滾石公司等訴請高雄市政府警察局新興分局報請臺灣高
    雄地方法院檢察官偵查起訴。
    理  由
一、被告甲○○於本院審理中，雖坦承有受郭哲育之託，前往載
    運附表一、二所示光碟片，至高雄縣鳳山市○○路旁之倉庫
    ，而為警查獲事實，但辯稱：不知郭哲育託其載送物品係侵
    害他人著作權之物等語。經查：
  (一)關於證據能力部分：
    告訴代理人林英傑、羅向揮於警詢中陳述、附表二所示著作
    權人告訴狀之陳述及鑑識報告等證據，雖均係審判外陳述，
    但因被告及檢察官均未於本案言詞辯論終結前，就其證據能
    力聲明異議，本院審酌其等陳述，均已提出相關資料以擔保
    其陳述之可信性，故認為適當，依刑事訴訟法第159 條之5
    第2 項、第1 項規定，均得作為證據。
  (二)如附表一、二所示歌曲及影音光碟片，其著作權分屬於如附
    表一、二所示之人，且查扣如附表一、二所示之光碟片，均
    係侵各該著作權之物，業經告訴代理人林英傑、羅向揮於警
    詢陳述及附表二所示著作權人具狀陳述明確，並提出著作權
    資料為證（見發查卷第86至91頁、偵查卷第14至18頁、第51
    至57頁），並有鑑識報告可參（見偵查卷第25至26頁）。至
    於附表二所示影音光碟片，雖係美商二十世紀福斯影片股份
    有限公司等公司所有，惟因我國與美國有簽訂著作權互惠協
    定（北美事務協調委員會與美國在台協會著作權保護協定於
    82年年7 月6 日簽署生效），故美國人之著作於創作完成時
    ，依著作權法第4 條第2 款規定及上述協定，在我國同受著
    作權法之保護，從而附表二所示之影音光碟片，自受我國著
    作權法之保護
  (三)被告雖稱不知所載運之物係盜版光碟片，證人郭哲育於本院
    審理中也附和其詞，具結證稱：當日請被告前往貨運行載運
    物品時，並未告知被告要載運何物等語。惟：
  1.貨物經由貨運公司寄送時，為能確實將貨物送至收件人手中
    ，應在貨物包裝外部載明收件人姓名及地址，乃為交寄貨物
    必須完成之手續。又為防止於運送貨物過程中，貨物有遺失
    或散落情形發生，致運送人與寄件人或收件人間產生糾紛，
    貨物必須加以妥善包裝。而在收件人前往領貨時，為表示收
    件人已確實收到貨物，應由收件人在簽收單上簽名，此為一
    般貨物運送之常態。而本件當日查扣之光碟片，雖係裝置於
    紙箱內（共八箱），但該紙箱並未全部以膠帶密封，且紙箱
    上並未貼有收件人之姓名及地址等資料，業經證人即當日查
    獲警員許金福到庭具結證述明確（見本院卷第72頁、第74頁
    ），並有當日查獲後紙箱置放於上述車輛內情形相片可參（
    見警卷第12頁）。且被告也供稱：當日前往貨運行領貨時，
    並沒有簽單，只告訴貨運行的人，說要領郭哲育的貨，就領
    取到貨物等語（見原審卷第46頁），均與上述一般貨物寄送
    常情有別。再者，被告也未能提出前往貨運行領取本件扣案
    光碟片之確實證據供本院調查，故本院認定被告當日載運之
    光碟片並非從貨運行領取。
  2.又因上述貨物並非全部以膠帶密封，則被告於搬運該貨物過
    程中，不難發現裝置於紙箱內之物係光碟片，且因其中部分
    光碟片並無外盒包裝，此業經證人許金福證述明確（見本院
    卷第74頁），此亦與市售正版光碟均有外盒包裝不同，則被
    告當無不知其係盜版光碟片之理。
  3.證人即共犯郭哲育自91年12月間起，即開始販賣盜版光碟片
    ，而被判處罪刑確定在案，除經證人郭哲育陳明在卷外，並
    有臺灣高雄地方法院以92年度訴字第1331號判決書可佐（見
    本院卷第30頁）；被告又自陳在案發前與郭哲育已認識1 、
    2 年，且每星期見1 、2 次面（見原審卷第47頁），可見兩
    人之間有密切往來。再者，因郭哲育所販賣之光碟片係盜版
    之物，而侵害他人著作權，如非郭哲育與被告之間有相當信
    任程度存在，郭哲育豈有輕易委託被告前往載送盜版光碟片
    而暴露其犯罪行為；而郭哲育係在販賣上述盜版光碟片，其
    意圖營利、散布而持有甚明，被告明知仍同意為其自不詳地
    點載運本件光碟片至郭哲育之倉庫置放，則被告與郭哲育有
    意圖營利及散布之犯意聯絡與行為分擔，亦可認定，
  (四)綜上所述，被告前開所辯，係屬卸責之詞，證人郭哲育所述
    係迴護被告之詞，均不足採信。本件事證明確，被告犯罪行
    為可以認定。
二、核被告所為，係犯著作權法第87條第6 款、第93條第1 項第
    2 款之意圖營利，明知為侵害著作權之物，意圖散布而持有
    侵害他人之著作權罪。被告行為後，著作權法業於92年7 月
    9 日及93年9 月1 日2 次修正公布，並分別於92 年7月11日
    及93年9 月3 日生效，除將條文由第87條第2 款、第93條第
    3 款，改為第87條第6 款、第93條第1 項第2 款，並增列「
    意圖營利」為構成要件，修正前著作權法第93條第3 款之法
    定刑為「2 年以下有期徒刑，得併科新台幣10萬元以下罰金
    」，92年7 月9 日修正公布之著作權法第93條第1 項第2款
    法定刑為「2 年以下有期徒刑，拘役，或併科新台幣50萬元
    以下罰金」；又因其所持有之重製物係光碟片，依93年9 月
    1 日修正公布之著作權法，將其處罰列於第91條之1 第3項
    ，其法定刑為「6 月以上3 年以下有期徒刑，得併科新台幣
    20萬元以上200 萬元以下罰金」，比較新舊法，以92年7 月
    9 日修正公布之法定刑為輕，故依刑法第2 條第1 項但書規
    定，應適用92年7 月9 日修正公布正之著作權法第93條第1
    項第2 款處罰。被告與郭哲育間，就本件犯罪行為，有犯意
    聯絡與行為分擔，皆為共同正犯。被告以一行為同時侵害多
    數著作權人，係想像競合犯，應依刑法第55條規定從一重處
    斷。
三、原審未予詳察，而為被告無罪之判決，容有未洽。上訴人上
    訴意旨以原判決諭知無罪不當為由，提起上訴，為有理由，
    自應由本院將原判決撤銷改判。審酌被告並無犯罪紀錄，有
    臺灣高等法院被告全國前案紀錄表在卷可按，因一時智慮未
    周以致觸法，所持有之盜版光碟片數量不少，影響著作權人
    之合法權益及社會善良風氣，且事後未承認犯罪等一切情狀
    ，量處有期徒刑8 月。扣案如附表一、二所示之音樂及影音
    光碟片共729 片（警局移送書及扣押物品清單誤載為728 片
    ），係共犯郭哲育所有，且供犯罪所用之物，爰依刑法第38
    條第1 項第2 款規定宣告沒收。又被告未曾受有期徒刑以上
    刑之宣告，因受友人之託，一時失察而罹刑章，經此偵、審
    科刑之教訓，應已知所警惕而無再犯之虞，且共犯郭哲育也
    經宣告緩刑確定，故本院認對其所宣告之刑以暫不執行為適
    當，併予宣告緩刑2 年，以啟自新。
據上論結，應依刑事訴訟法第369 條第1 項前段、第364 條、第
299 條第1 項前段，92年7 月9 日修正公布著作權法第93條第1
項第2 款、刑法第11條前段、第28條、第55條、第2 條第1 項但
書、第38條第1 項第2 款、第74條第1 款，判決如主文。
本案經檢察官彭南雄到庭執行職務。
中　　華　　民　　國　　94　　年　　5 　　月　　17　　日
                  刑事第三庭    審判長法  官  周賢銳
                                      法  官  謝宏宗
                                      法  官  黃仁松
以上正本證明與原本無異。
本判決不得上訴。
中　　華　　民　　國　　94　　年　　5 　　月　　17　　日
　　　　　　　　　　　　　　　　　　　書記官  鄭翠芬
附錄本件判決論罪科刑法條：
92年7 月9 日修正公布著作權法第87條
有下列情形之一者，除本法另有規定外，視為侵害著作權或製版
權：
一  （刪除）
二  明知為侵害製版權之物而散布或意圖散布而公開陳列或持有
者。
三  輸入未經著作財產權人或製版權人授權重製之重製物或製版
    物者。
四  未經著作財產權人同意而輸入著作原件或其重製物者。
五  明知係侵害電腦程式著作財產權之重製物而作為營業之使用
    者。
六  明知為侵害著作財產權之物而以移轉所有權或出租以外之方
    式散布者，或明知為侵害著作財產權之物意圖散布而公開陳
    列或持有者。
92年7 月9 日修正公布著作權法第93條
意圖營利有下列情形之一者，處二年以下有期徒刑、拘役，或併
科新台幣十萬元以下罰金︰
一  違反第70條規定者。
二  以第87條第2 款、第3 款、第5 款或第6 款款方法之一侵害
    他人之著作權者。
附表一
┌──┬────────────┬───────┬───┬─────────┐
│編號│專輯名稱（CD）          │被侵害歌曲名稱│數量  │著作權人          │
├──┼────────────┼───────┼───┼─────────┤
│１  │梁靜茹  美麗人生  等    │為我好        │61片  │滾石公司          │
├──┼────────────┼───────┼───┼─────────┤
│２  │江蕙    紅線  等        │紅線          │80片  │科藝百代公司      │
├──┼────────────┼───────┼───┼─────────┤
│３  │吳建成  身體會唱歌      │序曲          │62片  │新力哥倫比亞公司  │
├──┼────────────┼───────┼───┼─────────┤
│４  │黎安萊姆絲  天使心 等   │LIFE GOSE ON  │91片  │華納公司          │
├──┼────────────┼───────┼───┼─────────┤
│５  │潘瑋柏  壁虎漫步  等    │壁虎漫步      │101 片│環球公司          │
├──┼────────────┼───────┼───┼─────────┤
│６  │范瑋琪  愛情白皮書  等  │啟程          │63片  │福茂公司          │
├──┼────────────┼───────┼───┼─────────┤
│７  │周杰倫  演唱會  等      │忍者          │37片  │阿爾發公司        │
├──┼────────────┼───────┼───┼─────────┤
│８  │克莉絲汀  祼  等        │STRIPPED      │47片  │博德曼公司        │
│    │                        │INTRO         │      │                  │
├──┼────────────┼───────┼───┼─────────┤
│９  │張學華  他在那裡  等    │走不掉        │12片  │上華公司          │
├──┼────────────┼───────┼───┼─────────┤
│１０  │張智成  MAY I LOVE U  等│INTRO         │38片  │華研公司          │
├──┼────────────┼───────┼───┼─────────┤
│  │5566 1ST ALBUM  等      │鎗聲          │39片  │艾迴公司          │
├──┼────────────┼───────┼───┼─────────┤
│  │瀟灑  XIAO 2            │白吃白喝      │12片  │全員集合公司      │
├──┼────────────┼───────┼───┼─────────┤
│  │江蕙  江蕙精選 1        │空笑夢        │11片  │全員集合公司      │
├──┼────────────┼───────┼───┼─────────┤
│  │江蕙  江蕙精選 2        │我愛過        │18片  │全員集合公司      │
├──┼────────────┼───────┼───┼─────────┤
│  │林志炫  時間的味道      │心上          │8 片  │全員集合公司      │
├──┼────────────┼───────┼───┼─────────┤
│  │黃乙玲  風飛沙 1        │風飛沙        │7 片  │全員集合公司      │
├──┼────────────┼───────┼───┼─────────┤
│  │黃乙玲  不如甭熟識      │舞女          │2 片  │全員集合公司      │
├──┴────────────┴───────┴───┴─────────┤
│合計共689 片                                                              │
└─────────────────────────────────────┘
附表二
┌──┬─────┬──────────┬───┬─────────────┐
│編號│中文片名  │  英文片名          │數量  │  著作權人                │
├──┼─────┼──────────┼───┼─────────────┤
│１  │玩命快遞  │  The Transporter   │6 片  │美商二十世紀福斯影片（股）│
│    │          │                    │      │公司                      │
├──┼─────┼──────────┼───┼─────────────┤
│２  │蜘蛛人    │  Spider-Man        │6 片  │美商哥倫比亞影片（股）公司│
├──┼─────┼──────────┼───┼─────────────┤
│３  │女傭變鳳凰│  Maid In Manhattan │8 片  │美商哥倫比亞影片（股）公司│
├──┼─────┼──────────┼───┼─────────────┤
│４  │防彈武僧  │  Bulluetproof Monk │10片  │美商米高梅影片（股）公司  │
├──┼─────┼──────────┼───┼─────────────┤
│５  │誰與爭鋒  │  Die Another Day   │10片  │美商聯美（股）公司        │
├──┴─────┴──────────┴───┴─────────────┤
│合計共40片                                                                │
└─────────────────────────────────────┘
